【裁判字號】    98,消債更,399
【裁判日期】    990521
【裁判案由】    更生
【裁判全文】
臺灣桃園地方法院民事裁定           98年度消債更字第399號
聲  請  人
即  債務人  甲○○
代  理  人  李宏文律師
上列當事人因消費者債務清理事件聲請更生，本院裁定如下：
    主  文
債務人甲○○自中華民國九十九年五月二十六日下午四起開始更
生程序。
命司法事務官進行本件更生程序。
    理  由
一、按債務人不能清償債務或有不能清償之虞者，得依本條例所
    定更生或清算程序，清理其債務。消費者債務清理條例第3
    條定有明文。故債務人聲請更生或清算，須符合不能清償債
    務或有不能清償之虞之要件。又聲請更生或清算不合程式或
    不備其他要件者，法院應以裁定駁回之，但其情形可以補正
    者，法院應定期間先命補正，復為同條例第8 條所明定。又
    消費者債務清理條例更生之規範目的，係在維持債務人基本
    生活之情況下，於債務人之能力範圍內盡力清償債務，乃在
    幫助陷於經濟上困境之債務人，得藉由更生或清算程序，走
    出經濟困境，避免走向絕路，實現憲法所保障之生命權，非
    謂債務人得任意利用債務清理程序減輕債務。
二、本件聲請意旨略以：聲請人負欠新台幣（下同）1,758,397
    元之債務，前曾與最大債權銀行申請前置協商，惟因無法負
    擔銀行所提之還款方案，導致協商不成立，經最大債權金融
    機構於民國97年10月30日發給前置協商不成立通知書。聲請
    人家中育有子女3 名，幼兒又患重大傷病，需請人長期照料
    ，每月約有48,500元之生活必要支出，詎聲請人於98年9 月
    7 日遭工作公司以虧損及業務緊縮之由資遣，配偶之工作收
    入尚不足負擔前開生活費用，遑論協助清償聲請人前述龐大
    債務。綜上，聲請人債務清償已有重大困難，且無擔保或無
    優先權之債務總額未逾12,000,000元，復未經法院裁定開始
    清算程序或宣告破產，爰依法聲請更生等語。
三、按關於債務人及其受扶養親屬之必要生活費用部份，消費者
    債務清理條例雖期望使不幸陷入經濟困境之人得以清理債務
    ，重建生活，然並無意使每一債務人及其受扶養親屬，均仍
    維持其原有生活程度或超出其自身經濟能力之高消費生活，
    而係在保障債務人最低生活水準之前提下，使債務人盡力清
    償以得更生之機會，且債務人於負擔債務時，亦應能預見其
    為償還債務，於履行期間必須經歷較不寬裕的經濟生活，是
    債務人自應調整其心態及生活需求，債務人及其受扶養親屬
    生活費用之支出，自不應由債務人任意主張。又最低生活水
    準因地因人而異，固無一定之標準，然行政院主計處公告之
    98年度臺灣省平均每人每月之最低生活費9,829 元，雖非得
    一體適用，然究非不能作為認定債務人每月必要生活支出之
    標準，債務人應力求樽節開銷用以償債，始符誠信，一併敘
    明。
四、經本院依上開原則所為聲請人償債能力分析結果，聲請人現
    遭資遣待業中，每月償債能力為零元（詳如附表二所載），
    顯有不能清償債務或不能清償債務之虞，此外，本件又查無
    債務人有消費者債務清理條例第6 條第3 項、第8 條或第46
    條各款所定駁回更生聲請之事由存在，則債務人聲請更生，
    應屬有據；並依首揭規定命司法事務官進行本件更生程序，
    爰裁定如主文。
中    華    民    國    99    年    5     月    21    日
              民事第一庭    法      官  林哲賢
以上正本證明與原本無異
本件不得抗告
中    華    民    國    99    年    5     月    24    日
                            書記官  陳佳彬
附表一：財產、負債表
┌────────┬────────┬───────┬─────────┐
│資產            │證據            │負債          │證據              │
├────────┼────────┼───────┼─────────┤
│土地：無        │1.財政部台北市國│無實物擔保債務│1.財團法人金融聯合│
│                │  稅局財產歸屬資│合計1,758,397 │  徵信中心當事人綜│
│房屋：無        │  料清單（本院卷│元。（含台北富│  合信用報告─債務│
│                │  第15頁）      │邦銀行284,238 │  清理條例前置協商│
│車輛：無        │2.97-98 年度稅務│元、國泰世華銀│  專用債權人清冊（│
│                │  電子閘門財產所│行286,000 元、│  本院卷第10頁）  │
│股份：          │  得調件明細表（│花旗銀行251,55│                  │
│1.東元奈米應材股│  本院卷第65頁以│2元 、荷蘭銀行│                  │
│  份有限公司股份│  下）          │305,079 元、臺│                  │
│  ，價值28,700元│                │灣企銀86,137元│                  │
│  。            │                │、中國信託銀行│                  │
│2.東元電機股份有│                │545,391 元）  │                  │
│  限公司股份，價│                │              │                  │
│  值3,770元。   │                │              │                  │
├────────┴────────┴───────┴─────────┤
│現有資產價值，不足清償負債1,758,397元。                               │
└───────────────────────────────────┘
附表二：償債能力分析表
┌─────┬──────────┬──────┬──────────┬───┐
│聲請人自陳│本院判斷            │聲請人自陳每│本院判斷            │備註  │
│每月收入  │                    │月支出      │                    │      │
├─────┼──────────┼──────┼──────────┼───┤
│聲請人自陳│依聲請人97年度稅務電│聲請人陳報其│聲請人陳報其一家五口│      │
│聲請前兩年│子閘門財產所得調件明│自身每月生活│每月除去房租之餐費及│      │
│每月平均收│細表（本院卷第65頁以│必要支出共27│雜支合計金額為20,000│      │
│入為28,963│下）、財政部台北市國│,250元，明細│元，顯低於以行政院所│      │
│元（本院卷│稅局96年度綜合所得稅│如下        │公布98年每人每月平均│      │
│第7頁 ），│各類所得資料清單（本│1.一家五口餐│最低生活支出（包含水│      │
│並陳稱其於│院卷第17頁），聲請人│  費及雜支：│、電、食等）水準（9,│      │
│98 年9月7 │96年度每月平均所得為│  與配偶分擔│829 元）計算之數額49│      │
│日遭品能科│23,096元（計算式：27│  二分之一每│,145元（計算式：9,82│      │
│技股份有限│7,163 元÷12＝23,096│  月10,000元│9 元×5 ＝49,145元）│      │
│公司資遣後│元，小數點以下四捨五│  。        │，並經與配偶分擔二分│      │
│，現無工作│入，下同）、97年度每│2.托育費：與│之一，每月僅由聲請人│      │
│待業中，有│月平均所得為34,827元│  配偶分擔二│負擔10,000元，應屬合│      │
│離職證明書│（計算式：417,929元 │  分之一每月│理。另考量聲請人名下│      │
│1 份附於本│÷12＝34,827元）。  │  8,000 元。│並無房產，一家五口一│      │
│院卷第57頁│另依聲請人提出之98年│3.教育費：與│同居住，並已於本院卷│      │
│可稽。    │度1 月至8 月之薪資單│  配偶分擔二│第19頁以下提出房屋租│      │
│          │、及聲請人98年度稅務│  分之一每月│賃契約書為證，其陳報│      │
│          │電子閘門財產所得調件│  5,000元。 │每月支出8,500 元之房│      │
│          │明細表（本院卷第65頁│4.房租：與配│租，並與配偶各分擔4,│      │
│          │以下），聲請人98年度│  偶分擔二分│250 元，應堪可信。  │      │
│          │於遭品能科技股份有限│  之一每月4,│末查，聲請人三名子女│      │
│          │公司資遣前平均每月薪│  250元。   │潘怡臻（90年11月29日│      │
│          │資所得為44,826元（計│            │生，8 歲）、潘怡均（│      │
│          │算式：403,434 元÷9 │            │93 年10 月19日，6 歲│      │
│          │＝44,826元）。      │            │）、潘柏丞（95年8 月│      │
│          │                    │            │7 日，3 歲）均甚年幼│      │
│          │                    │            │，尚需看顧，有聲請人│      │
│          │                    │            │全戶戶籍謄本1 份在本│      │
│          │                    │            │院卷第21頁可稽，是經│      │
│          │                    │            │聲請人提出安親班、幼│      │
│          │                    │            │稚園學雜費收據附於本│      │
│          │                    │            │卷第18頁證明，其陳報│      │
│          │                    │            │三名子女每月13,000元│      │
│          │                    │            │之學雜費、托育費，應│      │
│          │                    │            │可採信。            │      │
├─────┴──────────┼──────┼──────────┴───┤
│96年度平均每月收入為23,096元。  │            │每月合理支出：27,250元      │
│97年度平均每月收入為34,827元。  │            │                            │
│98年度遭資遣前平均每月收入為44,8│            │                            │
│26元。                          │            │                            │
│目前每月平均收入約為0元。       │            │                            │
├────────────────┴──────┴──────────────┤
│每月可供償債金額＝0元－27,250元＝-27,250元。                                │
└──────────────────────────────────────┘

司法院資訊處製作；財團法人民間司法改革基金會備份。
